# 是否要改变意见类型

提问人：ladxiao 时间：2011-04-12 13:46:22
A公司的一全资子公司B公司目前自行解散而进行停业清算，根据《上市公司执行新会计准则备忘录第 5 号》规定的情形A仍对B存在控制因此需纳入合并范围，而B因其公司清算而按非持续经营假设出具审计报告。B的资产总额占合并报告资产总额的30%,合并报表应出具何种意见类型？ （ 1 ）若出具标准无保留，其子公司以非持续经营假设编制的报表而合并报表是以持续经营假设编制且该子公司还影响较大，是否应改变意见类型出具非标意见 （ 2 ）若企业按清算企业净资产计提减值而将该子司不纳入合并范围是否在实务操作上更可行？ （ 3 ）自行解散而进行停业清算企业是否能正常变现资产、清偿债务？如何理解正常经营过程序中能够变现资产、清偿债务的基础上的的

回答人：chenyiwei
一般理解，子公司进入自行清算期之后，如果不对整个合并集团的持续经营能力产生根本性的影响，则其母公司的合并报表仍可按持续经营基础编制。在母公司以持续经营基础编制的集团合并报表中，该子公司就是一堆待处置的资产和待清偿的负债。 如果该子公司对合并集团影响重大，其状态将危及母公司自身和／或合并集团内其他子公司的持续经营能力的，则这一状况会对合并报表的编制基础和审计意见类型产生影响。此时的主要考虑因素还是 1324 号审计准则的有关规定，与个别报表层面的考虑方式没有根本区别。